臺灣高等法院高雄分院刑事判決　　　　95年度上訴字第1738號
上　訴　人
即　被　告　甲○○
選任辯護人　林敏澤律師
　　　　　　李亭萱律師
　　　　　　陳慧敏律師
上列上訴人因妨害自由等案件，不服臺灣高雄地方法院94年度訴
字第2524號中華民國95年6 月28日第一審判決（起訴案號：臺灣
高雄地方法院檢察署93年度偵字第19040 號），提起上訴，本院
依簡式審判程序判決如下：
     主  文
上訴駁回。
甲○○緩刑貳年。
     事  實
一、甲○○與乙○○原係同居之男女關係，後因乙○○之要求而
    分手，惟甲○○仍以購屋為由，請託乙○○仲介房屋，供其
    挑選，乙○○遂安排位於高雄市○○區○○路某處之房屋，
    供甲○○觀看挑選，甲○○因而於93年7 月26日18時許，搭
    乘計程車前往，乙○○則駕駛牌照號碼7765-GJ 號自用小客
    車至該處，偕同甲○○觀看房屋，而於同日18時30分許，甲
    ○○觀看完畢，向乙○○表示無交通工具返回其當時居住之
    高雄市○○區○○街138 之12號住處，乙○○乃駕駛上開自
    用小客車搭載甲○○返家。同日19時30分許，乙○○駕駛上
    開自用小客車行經高雄市○○區○○街之公園旁，甲○○對
    於乙○○不理會其質問該自用小客車過戶事宜，以致心生不
    滿，竟基於傷害人身體之犯意，以雙手掐住乙○○之脖子，
    致使乙○○受有頸部挫傷（左側2 ×2 公分紅腫、右側疼痛
    ）之傷害，因乙○○極力抗拒，甲○○遂從褲子口袋取出美
    工刀1 支，貼近乙○○之脖子，向乙○○表示：「畫1 刀就
    好」等語，乙○○見甲○○情緒激動，一面出言安撫甲○○
    之情緒，一面則趁路人行走經過該自用小客車旁，甲○○之
    動作稍有停頓之機會，將甲○○所持之美工刀撥落在該車輛
    之後座椅，甲○○另從其褲子口袋取出針筒1 支，向乙○○
    表示：「扎1 針，就沒事，痛一下而已」等語，並持該針筒
    欲朝乙○○脖子扎下，卻仍遭乙○○掙扎抗拒，而掉落在該
    自用小客車後座椅，乙○○則趁隙開啟自用小客車駕駛座車
    門，欲離開該自用小客車，甲○○竟另基於妨害自由之犯意
    ，伸手抓住乙○○之右前臂，強將乙○○拉回車內，以此強
    暴方式，剝奪乙○○之行動自由，在此期間，乙○○再伺機
    自該自用小客車逃脫，甲○○則伸手強扯乙○○之頭髮，企
    圖阻止乙○○離開，惟仍遭乙○○掙脫而奔出車外，乙○○
    並因甲○○拉扯其手臂，致其右前臂受有挫瘀傷（3 ×3 公
    分）之傷害。嗣因甲○○見乙○○奔出車外，而尾隨下車，
    乙○○則趁此機會逃回車內，隨即驅車前往高雄市政府警察
    局左營分局報案，經員警林連得及李國正在乙○○駕駛之自
    用小客車上扣得甲○○所有而供其傷害犯罪所用之美工刀及
    針筒各1 支後，護送乙○○至高雄市政府警察局楠梓分局加
    昌派出所製作筆錄，始循線查獲上情。
二、案經乙○○訴由高雄市政府警察局楠梓分局報告臺灣高雄地
    方法院檢察署檢察官偵查起訴。
     理  由
一、上開事實，業據上訴人即被告甲○○於本院審理時供承不諱
    ，核與告訴人乙○○於警詢、偵查中、原審及本院準備程序
    中指訴，證人林連得、李國正於偵查中證述之情節相符，並
    有卷附之診斷證明書1 紙、扣案之美工刀、針筒各1 支可資
    佐證。足見被告之自白與事實相符，自得採為認定被告犯罪
    之證據。綜上所述，本件事證明確，被告之犯行，堪以認定
    。
二、論罪科刑：
  (一)按刑法第302 條之妨害自由罪，原包括私行拘禁及以其他非
    法方法剝奪人之行動自由罪，該條第1 項之犯罪，係行為繼
    續而非狀態繼續（最高法院87年度台上字第2643號判決參照
    ）。次按，刑法第302 條第1 項之妨害自由罪，原以強暴、
    脅迫為構成要件，其因而致普通傷害，乃強暴、脅迫當然之
    結果，除另有傷害故意外，仍祇成立該條項之罪，無同法第
    277 條第1 項之適用，最高法院30年上字第3701號判例可資
    參照。
  (二)被告以雙手掐住告訴人之脖子，致使告訴人受有前揭頸部挫
    傷之傷害，以及先後持美工刀及針筒攻擊告訴人部分，核其
    所為，係犯刑法第277 條第1 項之傷害罪；而被告伸手抓住
    告訴人之前右臂，將告訴人強拉至車內，以及告訴人趁機奔
    出車外，被告出手拉扯告訴人頭髮，阻止告訴人離開車內，
    而限制告訴人之行動自由部分，雖告訴人遭被告強拉回車內
    之時間，可能時間短暫，但仍屬遭以非法方式，剝奪行動自
    由，是核被告此部分所為，係犯刑法第302 條之以強暴之方
    法，剝奪人之行動自由罪。
  (三)被告於案發當日，在同一地點，先以手掐住告訴人之脖子，
    致告訴人受傷後，復持美工刀及針筒攻擊告訴人之行為，均
    係基於傷害告訴人之單一目的，其侵害之法益同一，且數行
    為係在同一地點，而極其緊密之時間所實施，各行為之獨立
    性極為薄弱，依一般社會健全觀念，在時間差距上，難以強
    行分開，在刑法評價上，以視為數個舉動之接續施行，應屬
    接續犯。另被告伸手抓住奪門而出之告訴人手臂，將告訴人
    強拉回車內時，其以強暴之方法，剝奪告訴人之行動自由之
    犯罪，即屬既遂，事後雖因告訴人伺機開啟車門，欲自被告
    之掌控中脫逃，被告因而再伸手抓扯告訴人之頭髮，因係在
    剝奪告訴人行動自由之行為繼續中，其抓扯告訴人頭髮之行
    為，不過係剝奪告訴人行動自由之數個舉動，亦屬接續犯。
    而被告為剝奪告訴人之行動自由，而使力抓緊告訴人之右前
    臂，將告訴人扯回車內，致使告訴人受有右前臂挫瘀傷（3
    ×3 公分），參照前述最高法院判決要旨，乃係強暴剝奪他
    人行動自由之當然結果，不另論傷害罪。
  (四)被告之所以出手掐住告訴人之脖子，而傷害告訴人，係因一
    時不滿告訴人對其質問事項，完全不予理會所致，其傷害告
    訴人之目的，並非在於事後以強暴方法剝奪告訴人之行動自
    由，故被告事後將奪門而出之告訴人，強拉回車上，而限制
    告訴人之行動自由，顯係另一獨立之行為，而非以先前掐住
    脖子或持美工刀、針筒攻擊，充作剝奪告訴人行動自由之方
    法，是被告所犯上開傷害與剝奪行動自由二罪間，犯意各別
    ，行為互殊，彼此間並無方法、目的或原因、結果之牽連關
    係，自應予分論併罰，公訴意旨認被告所犯上開二罪，具有
    方法結果之牽連關係，應從刑法第55條牽連犯之規定，從一
    重論處，容有未合，附此敘明。
  (五)按刑法後法律有變更者，適用行為時之法律。但行為後之法
    律有利於行為人者，適用最有利於行為人之法律，刑法第2
    條第1 項定有明文。查被告於前開行為後，刑法相關規定業
    經總統於94年2 月2 日修正公布，並依刑法施行法第10條之
    1 規定自95年7 月1 日施行。又刑法分則編各罪所定罰金之
    貨幣單位原為銀元，且依修正前刑法第33條第5 款規定，罰
    金刑為1 銀元以上，而有關罰金倍數之調整及銀元與新台幣
    之折算標準，則定有「罰金罰鍰提高標準條例」及「現行法
    規所定貨幣單位折算新台幣條例」，除罰金以1 銀元折算3
    元新台幣外，並將72年6 月26日以前修正之刑法部分條文罰
    金數額提高2 至10倍，其後修正者則不再提高倍數；嗣修正
    後刑法第33條第5 款則將罰金刑提高為新台幣1,000 元以上
    ，並以百元計算之，且因刑法第33條第5 款所定罰金貨幣單
    位既已改為新台幣，刑法分則編各罪所定罰金之貨幣單位亦
    應配合修正為新台幣，且考量刑法修正施行後，不再適用「
    現行法規所定貨幣單位折算新台幣條例」，為使刑法分則編
    各罪所定罰金之最高數額與刑法修正前趨於一致，爰增訂刑
    法施行法第1 條之1 規定，將刑法分則編各罪所定罰金之貨
    幣單位均改為新台幣，並將72年6 月26日以前修正之刑法部
    分條文罰金數額提高為30倍，其後修正者則提高為3 倍。是
    以刑法分則編各罪所定罰金刑之最高數額，於上開規定修正
    後仍屬一致，並無不同；但其罰金刑之最低數額，修正前1
    銀元以上之規定，經配合修正前罰金罰鍰提高標準條例第2
    條（現已刪除）規定，就其原定數額提高為10倍，再經折算
    ，即為新台幣30元，因修正後已提高為新台幣1,000 元以上
    ，自以修正前之規較為有利。
  (六)刑法第51條業於民國94年2 月2 日修正公布，並於95年7 月
    1 日施行，修正前刑法第51條規定：「數罪併罰，分別宣告
    其罪之刑，依左列各款定其應執行者：」其中第5 款規定：
    「宣告多數有期徒刑者，於各刑中之最長期以上，各刑合併
    之刑期以下，定其刑期。但不得逾20年。」修正後刑法第51
    條第5 款規定：「宣告多數有期徒刑者，於各刑中之最長期
    以上，各刑合併之刑期以下，定其刑期。但不得逾30年」比
    較結果，修正後刑法並非較有利於行為人，依刑法第2 條第
    1 項前段之規定，仍應依修正前刑法，定其應執行之刑。
三、原審因而適用刑法第277 條第1 項、第302 條第1 項、第38
    條第1 項第2 款、第51條第5 款（修正前），罰金罰鍰提高
    標準條例第1 條前段之規定，並審酌被告犯後否認犯行，態
    度不佳，及犯罪所生之危害非輕等一切情狀，就被告傷害部
    分量處有期徒刑5 月，就其妨害自由部分量處有期徒刑8 月
    ，並定其應執行刑有期徒刑1 年。並認扣案之美工刀及針筒
    各1 支，均係被告所有，業據被告於偵訊時供承在卷，且係
    供被告持以傷害告訴人所用，已如前述，爰均依刑法第38條
    第1 項第2 款之規定，併予宣告沒收。經核原判決認事用法
    並無不合，量刑亦屬適度，被告上訴意旨，指摘原判決量刑
    過重不當，為無理由，應予駁回。
四、查被告前未曾受有期徒刑以上刑之宣告，有臺灣高等法院被
    告前案紀錄表在卷可稽。茲因一時失慮，觸犯刑章，所犯情
    節非重，且於本院審理中坦承犯行，並與告訴人達成民事調
    解，有原審96年度移調字第42號調解程序筆錄影本1 份在卷
    可按。告訴人於本院準備程序中亦表示願予原宥，請求免究
    。又被告現有年幼兒子夏鴻源（民國92年1 月9 日生）賴其
    扶養，有戶籍謄本1 紙在卷可稽，為免被告一且入監服刑，
    其幼兒乏人照顧，本院因認被告所受刑之宣告，以暫不執行
    為適當，併宣告緩刑2年，以啟自新。
據上論斷，應依刑事訴訟法第273 條之1 第1 項、第368 條、刑
法第74條第1項第1款，判決如主文。
本案經檢察官陳宗吟到庭執行職務。
中　　華　　民　　國　　96　　年　　6 　　月　　21　　日
                  刑事第三庭    審判長法  官   周賢銳
                                      法  官   黃仁松
                                      法  官   謝宏宗
以上正本證明與原本無異。
妨害自由部分如不服本判決應於收受本判決後10日內向本院提出
上訴書狀，其未敘述上訴理由者，並得於提起上訴後10日內向本
院補提理由書狀（均須按他造當事人之人數附繕本）「切勿逕送
上級法院」。
傷害部分不得上訴。
中　　華　　民　　國    96　　年　　6 　　月　　22　　日
　　　　　　　　　　　　　　　　　　　書記官   熊惠津
附錄本判決論罪科刑法條：
中華民國刑法第277條第1項
（普通傷害）
傷害人之身體或健康者，處3 年以下有期徒刑、拘役或1,000 元
以下罰金。
中華民國刑法第302 條第1 項
（剝奪他人行動自由罪）
私行拘禁或以其他非法方法，剝奪人之行動自由者，處5 年以下
有期徒刑、拘役或3 百元以下罰金。
                                                  w
